【裁判字號】    96,聲判,46
【裁判日期】    970215
【裁判案由】    聲請交付審判
【裁判全文】
臺灣臺南地方法院刑事裁定              96年度聲判字第46號
聲  請  人
即告訴  人  甲○○
代  理  人  徐朝琴律師
被      告  乙○○
            丙○○
上列聲請人因告訴被告誣告及偽證等案件，不服臺灣高等法院臺
南分院檢察署96年度上聲議字第1035號駁回再議之處分（原不起
訴處分案號：臺灣臺南地方法院檢察署96年度偵字第12693號）
，聲請交付審判，本院裁定如下：
    主  文
聲請駁回。
    理  由
一、按告訴人不服上級法院檢察署檢察長或檢察總長認再議為無
    理由而駁回之處分者，得於接受處分書後10日內委任律師提
    出理由狀，向該管第一審法院聲請交付審判。法院認為交付
    審判之聲請不合法或無理由者，應駁回之。刑事訴訟法第
    258 條之1、第258條之3第2項前段，分別定有明文。本件聲
    請人即告訴人甲○○以被告乙○○、丙○○涉嫌誣告、偽證
    罪嫌向臺灣臺南地方法院檢察署檢察官提出告訴，經該署檢
    察官偵查後，於民國96年10月25日為不起訴處分後，聲請人
    不服，聲請再議，亦經臺灣高等法院臺南分院檢察署檢察長
    於96年11月26日以96年度上聲議字第1035號認再議為無理由
    而駁回再議，告訴人於96年11月29日收受該處分書後，乃於
    10日內即96年12月5日委由律師載明理由，向本院聲請交付
    審判，此經本院調閱96年度偵字第12693號卷審閱無誤，是
    以，本件聲請程序，核予前開規定相符，合先敘明。
二、本件聲請人原提出告訴意旨略以：被告乙○○、丙○○與告
    訴人甲○○均係以廣告宣傳單夾報發送為業。於96年5月5日
    上午6時30分許，被告乙○○在台南市○○區○○路一段與
    慶中街路口附近「三皇三家」餐飲店騎樓下，發現告訴人持
    有被告乙○○與丙○○等人所有之廣告宣傳單數張，詎其明
    知告訴人並無竊取該等廣告宣傳單之意圖，竟基於誣告之犯
    意，於同日上午10時30分許，前往台南市警察局第二分局南
    門派出所，向員警誣告告訴人竊取上開廣告宣傳單98張等語
    。另被告丙○○亦於同日上午10時許，前往台南市警察局第
    二分局南門派出所，向調查上開案件之員警作證偽稱：前揭
    廣告宣傳單係遭告訴人竊取等語。因認被告乙○○及丙○○
    分別涉犯刑法誣告及偽證等罪嫌云云。
三、案經臺灣臺南地方法院檢察署檢察官偵查後，為被告乙○○
    、丙○○不起訴處分，聲請人不服，聲請再議，亦經臺灣高
    等法院臺南分院檢察署檢察長駁回再議確定。聲請人乃委由
    律師聲請交付審判，其理由略為：
  (一)依台南市警察局第二分局刑案報告書，被告乙○○係先單獨
    逕至南門派出所報案，稱伊共有98張海報遭聲請人偷竊，並
    通知被告丙○○以電話通知李蟢嬙一同前往警局報案製作筆
    錄，是以被告二人先後均有到警局報案誣告，並非乙○○僅
    偽證，而被告丙○○才誣告，至少被告乙○○亦涉嫌教唆丙○○等誣告，惟檢察官僅就被告丙○○（理由狀誤載為楊王
    竹）涉嫌誣告，被告乙○○涉嫌偽證方向偵辦，並於偵查結
    果欄註明不得再議，足證其調查顯然有錯誤，有未盡調查能
    事之違法。
  (二)被告乙○○未經查證，貿然向派出所誣指聲請人竊盜，且於
    警局問明證人李作榮等確悉聲請人並未行竊後，勸諭被告「
    不要告了，就撤回算了」，惟被告李寶彩仍捏造事實，堅持
    一定要告，此有警詢筆錄可證。顯見被告等因同業競爭，卻
    打壓告訴人的生意，致廠商對於聲請人產生不信任，乃心存
    報復各為刑事誣告，其實被告等之誣告已傳遍同業，加上聲
    請人尚未出嫁，為人及事業所受打擊甚深，被告等縱無誣告
    之確定故意，亦有誣告之未必故意存在，絕非僅出於誤會或
    懷疑。
  (三)被告乙○○於第二分局警詢時，狂言其老闆為東吳法律係畢
    業，其不怕，一定要告聲請人竊盜，告到死，若告竊盜不成
    ，也要告證人云云，上開內容雖未記明筆錄，但應有錄音或
    可傳訊警員詢問，或查明被告之老闆是否確為東吳法律系畢
    業，若是，即可證明被告上開狂言為真實。及事情經過業經
    證人李作榮說明及警員勸解後，仍囂張執意要告，更足證明
    被告確出於誣告之堅定意圖，並非出於誤會或懷疑而已。
  (四)刑法上之誣告罪，原不限於所告事實全屬虛偽時，始能成立
    ，倘所告事實一部份出於故意虛構，仍不得謂非誣告；又明
    知他人指控者為虛偽，而以己意續行誣控，藉圖遂成其意者
    ，乃屬誣告行為，最高法院22年上字第662號、32年上字第
    184 號及23年上字第2583號判例意旨可資參照。
四、按犯罪事實應依證據認定之，無證據不得認定犯罪事實，刑
    事訴訟法第154條第2項載有明文。另認定不利於被告之事實
    ，須依積極證據，苟積極證據不足為不利於被告事實之認定
    時，即應為有利於被告之認定，更不必有何有利之證據，此
    有最高法院30年上字第816號判例。而誣告罪之成立，須其
    申告內容完全出於憑空捏造，若所告尚非全然無因，袛因缺
    乏積極證據證明致被誣告人不受訴追處罰者，尚難遽以誣告
    論罪。且若有出於誤會或懷疑有此事實而為申告，以致不能
    證明其所訴之事實為真實，縱被訴人不負刑責，而告訴人本
    缺乏誣告之故意，亦難成立誣告罪名，最高法院43年台上字
    第251號、44年台上字第892號判例可資參照。
五、經查：
  (一)本件聲請人上述聲請交付審判之理由，提及檢察官僅就被告
    丙○○（理由狀誤載為楊王竹）涉嫌誣告，被告乙○○涉嫌
    偽證方向偵辦，並於偵查結果欄註明不得再議，有未盡調查
    之違法云云，然經本院審閱上開96年度偵字第12693號卷宗
    及詳閱不起訴處分書之內容，係就被告丙○○涉嫌偽證罪嫌
    ，被告乙○○涉嫌誣告罪嫌，而為二人不起訴之處分，並無
    上述理由狀所載之情，合先說明。
  (二)縱認該理由狀係將被告二人所犯罪名互為倒置，應屬誤載，
    但依上開卷證資料，聲請人於96年9月3日前往地檢署應訊時
    ，即陳稱：「我要告被告乙○○在96年5月5日上午10時到台
    南市警察局第二分局南門派出所報案，另外丙○○也有到警
    局製作筆錄時證稱我有偷他們海報98張，所以我要告他們二
    人誣告及偽證」等語（參見96年9月3日訊問筆錄）。因此，
    雖台南市警察局第二分局移送之報告書記載被告二人先後至
    警局報案，均涉犯誣告罪嫌，惟檢察官經訊問聲請人提出之
    告訴內容後，僅就聲請人指訴之犯罪事實及罪名（即被告乙○○涉犯誣告罪嫌、被告丙○○涉犯偽證罪嫌）予以偵辦，
    並傳訊聲請人、被告二人及相關證人林景彬、李蟢嬙、李作
    榮等到庭應訊，就案發過程詳為訊問，自無未盡調查之情。
  (三)聲請人雖又稱被告乙○○於第二分局警詢時，狂言其老闆為
    東吳法律係畢業，‧‧一定要告告訴人竊盜，‧‧告竊盜不
    成，也要告證人云云，上開內容雖未記明筆錄，但應有錄音
    或可傳訊警員詢問，查明被告老闆是否確為東吳法律系畢業
    ，若是，即可證明被告上開狂言為真實。及事情經過業經證
    人李作榮說明及警員勸諭後，仍囂張執意要告，更足證明被
    告確出於誣告之堅定意圖，非出於誤會或懷疑云云。但查，
    我國91年2月8日修正公布之刑事訴訟法，新增第258條之1至
    之4所規定之「交付審判制度」，其主要目的在建立對於檢
    察官不起訴或緩起訴裁量權之外部監督機制，法院僅就檢察
    官所為不起訴或緩起訴之處分是否正確加以審查，以防止檢
    察機關濫權。依此立法精神，法院審查聲請交付審判案件時
    「得為必要之調查」，其調查證據之範圍，自應以偵查中曾
    顯現之證據為限。本件，被告乙○○是否曾於警詢時為上開
    言論之情，並非不起訴處分書所認定之事實，且於偵查中亦
    無顯現相關證據，本院自無勘驗錄音帶或傳訊警員之證據調
    查之必要。
  (四)再者，依台南市警察局第二分局96年度刑案偵查卷宗所示，
    被告乙○○前往該分局偵查隊製作筆錄之時間為96年5月27
    日，但其於同年月5日即因懷疑聲請人偷竊其海報，而前往
    台南市警察局第二分局南門派出所報案，此有調查筆錄附卷
    可參，可見被告於96年5月27日警詢時有無上開言論，與其
    誣告聲請人一案，並無關連。何況，依被告乙○○第一次製
    作筆錄時陳稱「我當場發現李佳蓉利用大家不注意將廣告海
    報宣傳單藏在肚子，再用雨衣遮住」等語。核與證人在場證
    人林景彬於地檢署證稱：案發當天上午6時許，告訴人要找
    證人李作榮算發送廣告單的錢，證人李作榮有叫告訴人拿廣
    告單到旁邊挑，而被告乙○○剛好有看到告訴人拿1大疊廣
    告宣傳單等語（見96年9月3日訊問筆錄），證人李作榮亦證
    稱：伊有請告訴人將本件系爭廣告單拿到旁邊，並挑出屬於
    告訴人的廣告單，後來被告乙○○也到場，剛好看到告訴人
    抱著1疊廣告單，且隨後被告乙○○將屬於自己的廣告單拿
    走等語（見96年10月4日訊問筆錄）等語，確有相符之處。
    以被告乙○○當場看見聲請告訴人手持大批廣告宣傳單，且
    其中部分宣傳單適為被告乙○○所有，再加上被告乙○○之
    前發送的廣告單曾多次遭人竊取之情形，被告乙○○因此懷
    疑聲請人當時有竊取其及被告丙○○、李蟢嬙等人海報及宣
    傳單之意圖，因而向警局報案，並聯絡其他受害人向警局報
    案，亦屬常情，難認有誣告或教唆誣告之故意存在。
六、綜上所陳，本件被告二人涉犯誣告及偽證罪嫌，原不起訴處
    分及駁回再議之處分，均已詳敘所憑證據及認定之依據，核
    無訛誤，而聲請人所提交付審判理由，既未具體指明偵查卷
    內所存證據，具有相當證據足以認定被告有其所指訴應予起
    訴審理之犯行，應由本院裁定交付審判，復均無可採。及本
    件被告之罪嫌依卷內資料從形式上觀察，仍未達於起訴之門
    檻，原不起訴處分及駁回再議聲請之處分，認被告罪嫌不足
    ，而不予起訴，並無不當。是以，本件聲請為無理由，應予
    駁回。
七、另聲請理由提及警局移送報告書提及丙○○涉犯誣告罪嫌部
    分，茲依上述不起訴處分書所載，僅提及被告丙○○涉犯偽
    證罪嫌不足，予以不起訴處分，隻字未提被告丙○○涉犯誣
    告罪嫌部分，因此，此部分既未經偵辦及處置，自非本院受
    理交付審判判案件所能審究之範圍，併此敘明。
八、依刑事訴訟法第258條之3第2項前段，裁定如主文。
中    華    民    國    97    年    2     月    15    日
                  刑事第四庭    審判長法  官  鄭文祺
                                      法  官  黃翰義
                                      法  官  許蕙蘭
以上正本證明與原本無異。
不得抗告。
                                      書記官  郭勝華
中    華    民    國    97    年    2     月    15    日


司法院資訊處製作；財團法人民間司法改革基金會備份。
